臺灣橋頭地方法院民事判決
111年度訴字第727號
原      告  張玉蘭  
訴訟代理人  楊雪貞律師
被      告  方進祥  

上列當事人間請求損害賠償事件，原告提起刑事附帶民事訴訟，
經本院刑事庭裁定移送前來（110年度附民字第194號），本院於
民國111年10月13日言詞辯論終結，判決如下：   
    主  文
被告應給付原告新臺幣陸拾萬元，及自民國一百一十年八月十三
起至清償日止，按年息百分之五計算之利息。
原告其餘之訴駁回。
本判決原告勝訴部分，於原告以新臺幣貳拾萬元為被告供擔保後
，得假執行；但被告如以新臺幣陸拾萬元為原告預供擔保，得免
為假執行。
原告其餘假執行之聲請駁回。     
    事實及理由
一、原告主張：訴外人即伊之子劉益成於民國110年3月7日17時5
    5分許，遭被告持槍射擊，被告見劉益成已倒地不起，仍朝
    劉益成多次開槍，足見殺意甚堅，手段兇殘，劉益成受有左
    肩、左下背部、左大腿及左臉頰5處槍傷，身體多處臟器貫
    穿破裂及肋骨骨折併血胸及心包填塞等嚴重傷勢，經送醫後
    於同日19時7分許宣告急救無效而死亡。伊係劉益成之母，
    為劉益成支出殯葬費新臺幣（下同）350,000元。伊係29年1
    0月12日生，育有6名子女，劉益成對伊負有扶養義務，依內
    政部統計之108年台灣地區簡易生命表所載女性平均餘命為8
    4.23歲，伊尚有3.23年餘命，以行政院所公布臺東縣108年
    度平均每人月消費支出17,457元計算，再按扶養義務人6人
    之人數平均分擔，被告應賠償伊所受扶養費之損害112,772
    元。且伊因劉益成之死，每思及白髮人送黑髮人之傷痛，內
    心悲愴，言語難以形容，故得請求被告賠償精神慰撫金3,00
    0,000元。伊所受損害總計3,462,772元，扣除已受領之犯罪
    被害人補償金400,000元，仍得請求被告賠償3,062,772元等
    語，依民法第184條第1項、第192條、第194條規定，求為判
    決：㈠被告應給付原告3,062,772元，及自刑事附帶民事起訴
    狀繕本送達翌日起至清償日止，按年息5％計算之利息；㈡願
    供擔保，請准宣告假執行。
二、被告則以：伊願意對原告負擔損害賠償責任，但原告請求金
    額太高等語資為抗辯。
三、本院於111年10月13日言詞辯論期日協同兩造彙整不爭執及
    爭執事項如下（本院卷㈠第129、131頁）：
　　㈠不爭執事項：
      ⒈被告與簡五娘原為夫妻，因與簡五娘間就登記於簡五娘
        名下之高雄市○○區○○路00號房屋及坐落基地即高雄市○○
        區○○段000○000地號土地（下合稱系爭房地）之所有權
        歸屬產生爭議，及其先前擬與簡五娘討論系爭房地問題
        時曾遭簡五娘之男友吳榮春及吳榮春之朋友劉益成阻止
        、甚或毆打等情不滿。被告於110年3月7日17時46分許
        ，騎乘機車前往高雄市○○路○道巷00號旁飯田豐二紀念
        碑之土地公廟，擬與簡五娘討論系爭房地所有權歸屬之
        事，未獲簡五娘理會。被告離去後心有不甘，且認其再
        與簡五娘談話恐遭阻止，乃返回其前揭住處飲用高粱酒
        後，取出臺灣高等法院高雄分院111年上訴字第419號刑
        事判決(下稱系爭刑案)附表二編號1所示之非制式手槍
        及各裝有10顆具殺傷力非制式子彈之彈匣2個，並將其
        中1個彈匣裝入該手槍內後，將手槍插入腰間、未裝入
        手槍之彈匣則置於褲子口袋而隨身攜帶，以此等方式壯
        膽後，於同日17時55分許，騎乘機車返回前開土地廟找
        簡五娘，適吳榮春在場，兩人發生爭執，被告持槍射擊
        吳榮春，簡五娘見吳榮春遭槍擊，隨即逃往一旁之弘音
        練歌場並鎖上大門躲避，被告追逐簡五娘時，見劉益成
        在練歌場旁，誤認劉益成有意衝往其所在處，另基於殺
        人之犯意，左手持槍射擊劉益成，劉益成轉身逃離，旋
        遭被告開槍射擊而倒臥在地，被告見狀，復接續對劉益
        成開槍射擊，分別擊中劉益成左肩、左下背部、左大腿
        及左臉頰等處，致劉益成共受有5處槍傷（包含2處盲管
        型、2處斜切型及1處掠過型槍傷），造成劉益成多處臟
        器貫穿破裂（左下肺葉，腸繫膜，胃體部前壁近大彎，
        左腎幾乎橫斷），肋骨骨折（左邊第4肋骨）、血胸及
        心包填塞，嗣經警送往長庚醫療財團法人高雄長庚紀念
        醫院急救，仍因傷勢過重，而於110年3月7日19時7分許
        不治死亡。被告上開侵權行為致劉益成死亡，二者間具
        有相當因果關係，被告對原告應負侵權行為損害賠償責
        任。
      ⒉原告係劉益成之母，於29年10月12日出生，其配偶王金
        川（34年8月8日）仍生存。原告有子女劉益成（歿）、
        劉中發、劉中勝、劉建平、劉麗娟及劉曉菁共6人，其
        餘5名子女尚生存，均已成年。
      ⒊原告支出劉益成之喪葬費用350,000元。
      ⒋原告以劉益成因被告之上開犯罪行為致死亡為由，向臺
        灣橋頭地方檢察署犯罪被害人補償審議委員會(下稱補
        審會)申請遺屬補償金，經該會以110年度補審字第36號
        決定書決定對原告補償精神慰撫金200,000元、殯葬費
        用200,000元，合計400,000元。原告同意自其得請求之
        金額扣除上開補償金400,000元。
    ㈡爭執事項：
      原告依侵權行為法律關係得請求被告賠償之金額為若干元
      ？
四、得心證之理由：
　　㈠按因故意或過失，不法侵害他人之權利者，負損害賠償責
      任；不法侵害他人致死者，對於支出醫療及增加生活上需
      要之費用或殯葬費之人，應負損害賠償責任；被害人對於
      第三人負有法定扶養義務者，加害人對於該第三人亦應負
      損害賠償責任；不法侵害他人致死者，被害人之父、母、
      子、女及配偶，雖非財產上之損害，亦得請求賠償相當之
      金額，民法第184條第1項前段、第192條、第194條分別定
      有明文。
　　㈡被告於不爭執事項⒈所載之時、地為前開侵權行為，致原告
      之子劉益成受有5處槍傷，傷重不治死亡。原告為劉益成
      支出喪葬費用350,000元，另經補審會以110年度補審字第
      36號決定書決定對原告補償精神慰撫金200,000元、殯葬
      費用200,000元，原告已領得犯罪被害人補償金400,000元
      ，原告同意自其得請求之金額扣除上開補償金等情，為兩
      造所不爭執，並據原告提出殯葬費用項目明細、永鑫生命
      禮儀社委辦禮儀服務結案證明書為證(附民卷第13頁、本
      院卷㈠第59頁)，復經本院調閱系爭刑案卷宗、補審會110
      年度補審字第36號卷宗核閱無誤，被告亦表示願對原告負
      侵權行為損害賠償責任，惟抗辯原告請求金額過高。
　　㈢按損害賠償，除法律另有規定或契約另有訂定外，應以填
      補債權人所受損害及所失利益為限，民法第216條第1項定
      有明文。原告主張其為劉益成支出喪葬費用350,000元，
      扣除已受領之補償金200,000元，依民法第184條第1項、
      第192條第1項規定，請求被告賠償喪葬費用差額150,000
      元(計算式：350,000－200,000＝150,000)等語，查原告向
      補審會申請補償金，其所委任之代理人劉中勝於該會詢問
      時稱：簡五娘有跟我們和解，補償我們15萬元殯葬費等語
      (補審會110年度補審字第36號卷第110頁)，足認原告此部
      分喪葬費用差額150,000元之損害，已經簡五娘給付該部
      分金額而填補，原告對被告已無喪葬費用之損害補償債權
      可資行使。從而，原告請求被告給付喪葬費用差額150,00
      0元，核屬無據。
　　㈣按直系血親卑親屬為法定第一順序之扶養義務人；負扶養
      義務者有數人而其親等同一時，應各依其經濟能力，分擔
      義務；受扶養權利者，以不能維持生活而無謀生能力者為
      限；前項無謀生能力之限制，於直系血親尊親屬，不適用
      之，民法第1115條第1款、第3款、第1117條分別定有明文
      。次按民法第1118條規定因負擔扶養義務而不能維持自己
      生活者，免除其義務。但受扶養權利者為直系血親尊親屬
      或配偶時，減輕其義務。依此規定，直系血親卑親屬因負
      擔扶養義務而不能維持自己生活者，固僅得減輕其義務，
      而不得免除之；惟此係指直系血親卑親屬有能力負擔扶養
      義務而言，倘該直系血親卑親屬並無扶養能力，自無該條
      規定之適用(最高法院91年台上字第1798號判決意旨參照)
      ，是以子女為扶養義務人時，如其謀生自活已有困難，應
      屬無扶養能力，即無民法第1118條規定之適用，可免負擔
      扶養義務。查劉益成於107至110年度所得各為400,000元
      、350,000元、0元、0元，且名下無財產，有稅務電子閘
      門財產所得調件明細表在卷可稽(本院卷㈡第35至41頁)，
      又原告向補審會申請補償金，其所委任之代理人劉中勝於
      該會詢問時稱：劉益成生前未與原告同住，沒有給過原告
      家用；劉益成於案發時沒有工作；(問：被害人如何維持
      生活？)家族有承租一塊廟的地，有轉租給他人，每年的
      租金兄弟均分，劉益成一年可以分得6、7萬租金；劉益成
      名下沒有動產、不動產及存款等語(補審會110年度補審字
      第36號卷第110頁)，則劉益成自109年起之年收入，縱以
      每年租金收入70,000元計算，平均每月約5,833元（計算
      式：70,000元÷12＝5,833.33，小數點以下四捨五入），尚
      未達高雄市之最低生活費標準(按：109年度每月13,099元
      、110年度每月13,341元)，應無能力再扶養原告，是原告
      主張其因劉益成死亡受有扶養費之損害，請求被告賠償其
      扶養費112,772元，即無理由。
　　㈤另按慰撫金之多寡，應斟酌雙方之身分、地位、資力與加
      害程度，及其他各種情形核定相當之數額，該金額是否相
      當，自應依實際加害情形與被害人所受之痛苦及雙方之身
      分、地位、經濟狀況等關係決定之。查原告係劉益成之母
      ，因被告上開不法加害而受有喪子之痛，精神上自均受有
      極大痛苦，原告依民法第194條規定請求被告給付精神慰
      撫金，自屬有據。又原告係小學畢業，無工作能力，名下
      無財產等語，被告係國小肄業，於109年以前經營麵包店
      ，其後無工作等語，名下有房屋，為兩造各自陳明在卷（
      審訴卷第63頁、本院卷㈠第123頁），並有兩造稅務電子閘
      門財產所得調件明細表可佐（置審訴卷證物存置袋、本院
      卷㈡第13至17頁、第23至28頁）。從而，本院綜合衡量兩
      造之身分、地位、經濟、家庭狀況、被告所為加害行為之
      情節及原告所受之精神痛苦程度等一切情狀，認原告得請
      求之慰撫金以800,000元適當。準此，扣除原告已領得之2
      00,000元犯罪被害人補償之慰撫金後，原告請求被告給付
      慰撫金600,000元，為有理由，逾之則屬無據。
五、綜上所述，原告依侵權行為之法律關係，請求被告給付600,
    000元，及自刑事附帶民事起訴狀繕本送達翌日即110年8月1
    3日(附民卷第29頁)起至清償日止，按年息5％計算之利息，
    為有理由，應予准許；逾此範圍之請求，為無理由，不應准
    許。原告勝訴部分，其陳明願供擔保，請准宣告假執行，經
    核於法並無不合，爰酌定相當之擔保金額宣告之，並依職權
    酌定相當之擔保金額，宣告被告得預供擔保，而免為假執行
    。至原告敗訴部分，其假執行之聲請即失所附麗，應併予駁
    回。
六、本件原告係提起刑事附帶民事訴訟，而由本院刑事庭依刑事
    訴訟法第504條第1項規定，裁定移送前來，依同條第2項規
    定免繳納裁判費，其於本院審理期間，未支出其他費用，自
    無訴訟費用負擔，附此敘明。
七、本件事證已臻明確，兩造其餘攻擊防禦方法及所提證據，經
    審酌後認均於判決之結果不生影響，爰不逐一論敘。
八、據上論結，本件原告之訴為一部有理由，一部無理由，依民
    事訴訟法第390條第2項、第392條第2項，判決如主文。 
中　　華　　民　　國　　111 　年　　10　　月　　31　　日
                  民事第二庭法　官　許慧如
以上正本係照原本作成。
如對本判決上訴，須於判決送達後20日內向本院提出上訴狀。如
委任律師提起上訴者，應一併繳納上訴審裁判費。
中　　華　　民　　國　　111 　年　　10　　月　　31　　日
                            書記官　方柔尹